【裁判字號】    97,台上,813
【裁判日期】    970227
【裁判案由】    違反森林法
【裁判全文】
最高法院刑事判決              九十七年度台上字第八一三號
上  訴  人  甲○○
選任辯護人  邱超偉律師
上列上訴人因違反森林法案件，不服台灣高等法院高雄分院中華
民國九十四年四月二十九日第二審更審判決（九十四年度上更(一)
字第三四號，起訴案號：台灣屏東地方法院檢察署九十年度偵字
第二一九０號），提起上訴，本院判決如下：
    主  文
上訴駁回。
    理  由
按刑事訴訟法第三百七十七條規定：上訴於第三審法院，非以判
決違背法令為理由，不得為之。是提起第三審上訴，應以原判決
違背法令為理由，係屬法定要件。且必須依據卷內訴訟資料為具
體指摘，並足據以辨認原判決已具備違背法令之形式，始屬相當
。本件原判決認定上訴人甲○○共同意圖為自己不法所有之概括
犯意，夥同多名不詳姓名之成年人，自民國九十年三月四日起至
同月十五日止，連續攜帶所有之鋤頭一支、鋸子二把、鐵鏟一支
、繩索一捆等物，駕駛貨車前往行政院農業委員會林務局屏東林
區管理處（下稱屏東林區管理處）所轄之恆春事業區第六、七、
八、九、十二號國有林班地內（非保安林部分），竊取七里香後
以貨車運走，嗣於同月十五日為警查獲所竊取之七里香十九棵 [
其中二棵價值新台幣（下同）十萬元，另十七棵價值五十八萬元
] ，及上開工具等情。係以上開事實，依憑上訴人供述七里香欲
載往南安宮前栽種而被查獲等情，及證人潘恆能於警詢之證詞，
證人即屏東林區管理處恆春工作站技術助理員偵查中證述恆春地
區生長之七里香之特徵，另有查獲時七里香外觀包覆情形之照片
、國立中興大學森林系木材鑑定報告（本件被查獲七里香之樹齡
在四０至八九年間不等）、屏東林區管理處函（有關被竊地點之
位置圖及被竊七里香之價格）、扣案上訴人所有竊取之工具鋤頭
、鋸子等證據可稽。並敘明何以認定上訴人與多名不詳姓名成年
人共同犯罪，與使用車輛搬運七里香之理由。認上訴人竊取森林
主產物犯行明確。因而維持第一審論處上訴人連續結夥二人以上
，為搬運贓物，使用車輛竊取森林主產物罪刑之判決，駁回上訴
人在第二審之上訴。已詳敘其所憑之證據及認定之理由。而以上
訴人否認犯行，辯稱：被查扣的「七里香」十九棵，是伊從九十
三年三月四日至十五日，在三軍聯訓基地虎頭山基地，因軍方整
理戰備跑道時，怪手整地挖倒，伊撿拾所得云云。依據檢察官勘
驗結果以及戰備跑道施工時間，上訴人之辯解，係卸責之詞，不
足採信；以及證人戴清輝、呂進成之證言均如何不足為上訴人有
利之證明，於判決理由內詳予指駁及說明。所為論敘，俱有卷存
之證據資料可資覆按，從形式上觀察，原判決並無違背法令之情
形存在。上訴意旨略以：(一)、原判決採為證據之屏東林區管理處
九十四年二月二十三日春業字第０九四六六一０三五七號函並未
載明遭盜挖有第十二號林班地，而盜挖七里香之位置圖係泛指各
林班地遭盜挖七里香之情形，亦未明確指出上訴人竊盜之地點，
原判決有認定事實不依證據及證據上理由矛盾之違失。(二)、上
訴人所辯七里香取自之戰備跑道與原判決所指遭竊之林班地均屬
虎頭山區，豈有因為劃定為國有林班地，所生長之七里香即有所
不同？原判決就此未說明理由。證人林哲毅為屏東林區管理處
人員，自難期待證言有利上訴人，其證言顯有偏頗之虞，不可盡
信，原判決採為判斷之依據，自嫌理由不備。檢察官會勘現場
係臨時告知，上訴人隨即前往亦無從加以偽造。證人林哲毅所
稱氣根新枝呈現綠色，若是時間久，氣根會呈現白色，原判決對
於「時間久」未加定義，亦未說明勘查時間距離查獲時間僅一個
月，是否屬「時間久」之範圍。原判決採取前揭未盡明瞭之證詞
作為判斷基礎，亦有調查未盡之可議。(三)、屏東林區管理處之前
函所指遭盜挖之七里香之棵數與原判決認定上訴人竊盜之棵數不
符，且未比對盜挖位置之樹洞，遺留殘枝、樹幹予以確認，有調
查未盡及判決理由矛盾之違誤。(四)、原判決以證人林哲毅之證詞
「所查獲之七里香最大者需合六、七人之力氣，始能搬動」，因
認上訴人結夥二人以上犯罪。然查獲時，犯罪行為人已經逃逸，
並未查獲其餘共犯，且有貨車、繩索、鋸子、鋤頭等工具一併遭
查扣，本件並非無法使用工具搬運，原判決就犯罪人數之認定，
違背經驗法則。而其餘十七棵七里香上訴人係置於虎頭路一八六
號住宅前明顯可見之處，擬栽種於寺廟前，顯無竊盜之故意，原
判決未就上開有利之情形，說明何以不足採，有判決理由不備之
違法。(五)、七里香為台灣原生植物，原產於台灣全島低海拔山野
地區，非僅限於恆春地區，證人林哲毅於第一審陳述戰備跑道可
能自然生長七里香，於另案承認七里香可能生長於私有林地。再
者戰備跑道上復有七里香樹葉與樹幹，第一審法院其他判決亦有
認定非僅恆春地區國有林班地始有生長相同的特殊七里香，原判
決採取證人相互矛盾之證言，作為判斷之基礎，自屬違背經驗法
則云云。按證據之取捨與證據之證明力如何，均屬事實審法院得
自由裁量、判斷之職權；苟其此項裁量、判斷，並不悖乎通常一
般之人日常生活經驗之定則或論理法則，又於判決內論其何以
作此判斷之心證理由者，即不得任意指摘其為違法，而據為提起
第三審上訴之合法理由。原判決就其如何綜合全部證據資料，判
斷上訴人有前揭犯行之心證理由，已闡述明晰，所為之論斷，核
與證據法則並無違背。經查：原判決所引屏東林區管理處九十
四年二月二十三日春業字第０九四六六一０三五七號函，固未載
第十二號林班地，然參照查獲當時遭盜挖之國有林班地位置圖，
顯係前函回覆時有所疏漏；又上開國有林班地等被盜挖之七里香
棵數超過上訴人所竊取之棵數，原判決僅按被查獲之棵數認定上
訴人之犯行；復依卷內資料，原判決採取審理時屏東林區管理處
所函覆之森林主副產物被害價格查定書，認定本件之贓額，均無
上訴意旨所指認定事實不依證據之違法。有利於被告之證據不
予採納及應於審判期日調查之證據，係指該證據倘予採納或經調
查所能證明者，得以推翻原審判決所確認之事實，而能據以為不
同之認定而言。如非事理所必然，或係無從調查之證據方法，即
欠缺其調查之必要性，縱未調查，或未於理由特加說明，均與所
謂違背法令之情形不相適合。再者，被告得就被訴事實指出證明
方法，刑事訴訟法第一百六十一條之一定有明文。本件上訴人辯
稱其檢拾之七里香係來自虎頭山戰備跑道，但於偵查中勘驗，僅
一個樹洞。證人林哲毅雖於第一審審理時陳稱虎頭山之戰備跑道
亦有可能生長七里香，但上訴人所指之挖取地點僅一個樹洞（偵
查中並稱該洞很淺，僅有氣根），顯然與被查獲之七里香之根部
大小不同，且不足以證明該十九棵七里香均取自該戰備跑道，上
訴人並未舉出對其有利之證明方法。又原判決依據調查證據之結
果，可得確定七里香係竊自上開國有林班地，並說明其理由。上
訴人並未就上開七里香逐一列出竊自何號林班地，或就證人林哲
毅於另案之證言，於原審請求調查。而該確切地點因距案發時間
已久，且上訴人並未誠實陳明取得地點，已無從作進一步調查；
而七里香是否生長於私有林地之證人林哲毅在另案證言與本件無
關，縱經調查證明者，亦不足以推翻原審判決所確認之事實，而
得據以為不同之認定，難謂原判決有調查未盡之違法。且原審於
審判期日訊問上訴人：尚有何證據請求調查？上訴人答稱：無（
見原審更(一)卷第六三頁）。而本院為法律審，上訴人在本院又為
此爭執，自非依據卷內資料執為第三審合法之上訴理由。至其餘
上訴意旨所執各詞，原判決已在理由內逐一論斷綦詳，並無如上
訴人所云之違法。上訴意旨，係單純為事實上之爭執，涉及無關
緊要之枝節問題，或對原判決已說明論斷之事項，專憑己見，任
意爭論，並非依據卷證資料具體指摘原判決認事、採證有何違背
法令，不足據以辨認原判決已具備違法之形式，其上訴違背法律
上之程式，應予駁回。
據上論結，應依刑事訴訟法第三百九十五條前段，判決如主文。
中    華    民    國  九十七  年    二    月  二十七  日
                      最高法院刑事第八庭
                          審判長法官  洪  清  江
                                法官  石  木  欽
                                法官  韓  金  秀
                                法官  陳  晴  教
                                法官  李  錦  樑
      本件正本證明與原本無異
                                      書  記  官
中    華    民    國  九十七  年    三    月    五    日
                                                 H


司法院資訊處製作；財團法人民間司法改革基金會備份。
